臺灣桃園地方法院民事裁定　　　　　　 99年度監宣字第348號
聲　請　人　林煌賓
　　　　　　林鴻鈞
相　對　人　林慶雲
關　係　人　周美鳳
上列當事人間聲請監護宣告事件，本院裁定如下：
    主  文
宣告林慶雲（男，民國○○年○ 月○○日生，身份證統一編號：Ｚ000
000000號）為受輔助宣告之人。
選定林煌賓（男，民國○○年○○月○○日生，身份證統一編號：Ｚ000
000000號）為受輔助宣告之人林慶雲之輔助人。
指定周美鳳（女，民國○○年○○月○○日生，身份證統一編號：Ｚ000
000000號）為會同開具財產清冊之人。
聲請費用由受輔助宣告之人負擔。
    理  由
一、本件聲請意旨略以：聲請人為相對人林慶雲之姪子，相對人
    從小即因無法言語及失聰，經醫院鑑定為極重度語障及聽障
    ，雖送醫診治但仍不見起色，長久以來均因心神喪失致不能
    處理自己事務。為此依民事訴訟法規定，聲請准予裁定宣告
    相對人為禁治產人，同時因相對人之父母、兄弟姐妹均已去
    世，其本人亦無配偶及子嗣，故聲請由聲請人林煌賓為受宣
    告禁治產人之監護人，並選定聲請人林煌賓之配偶周美鳳為
    會同開具財產清冊之人等語，並提出戶籍謄本3 份、身心障
    礙手冊影本1 份等件為證。
二、按對於因精神障礙或其他心智缺陷，致不能為意思表示或受
    意思表示，或不能辨識其意思表示之效果者，法院得因本人
    、配偶、4 親等內之親屬、最近1 年有同居事實之其他親屬
    、檢察官、主管機關或社會福利機構之聲請，為監護之宣告
    ；對於因精神障礙或其他心智缺陷，致其為意思表示或受意
    思表示，或辨識其意思表示效果之能力，顯有不足者，法院
    得因本人、配偶、4 親等內之親屬、最近1 年有同居事實之
    其他親屬、檢察官、主管機關或社會福利機構之聲請，為輔
    助之宣告，民法第14 條 第1 項、第15條之1 分別定有明文
    。又法院對於監護之聲請，認為未達民法第14條第1 項之程
    度，而有輔助宣告之原因者，得依聲請或依職權以裁定為輔
    助之宣告，民法第14條第3 項、民事訴訟法第624 條之3 第
    1 項亦分別定有明文。
三、經本院於鑑定機關即迎旭診所精神科鑑定醫師邱瑞祥前訊問
    相對人，法官點呼相對人姓名、詢問其是否用餐，相對人均
    無反應，復詢問相對人與聲請人林煌賓關係，相對人亦無法
    表示，而提示仟元鈔、伍佰元鈔、佰元鈔，相對人得於紙上
    正確寫出鈔票金額，另據鑑定人邱瑞祥醫師稱略以：鑑定人
    與相對人筆談方式詢問相對人年齡，相對人原回答錯誤，後
    更正為正確之年齡，另相對人無法表示目前所住之住址及今
    日之正確日期，其他詳鑑定報告等語（均詳如本院100年2月
    17日訊問筆錄）。參酌鑑定人出具精神鑑定報告書略以：林
    員意識清楚。外觀尚整潔。注意力尚可。態度可部份合作。
    表情淡漠、偶傻笑，可有眼神接觸。因極重度聽障及語障，
    只能用紙筆勉強溝通，但經常答非所問。除比手劃腳外，無
    異常行為。思考、知覺、判斷力、身體抱怨、病識感等無法
    配合評測。可辨識各種面額之紙鈔，也認得家人，但時間及
    地點的定向感不佳。顯示其認知功能有中度以上受損，處理
    個人事務之能力不佳。精神狀態已達精神耗弱之程度。結論
    ：林員目前因心智缺陷，致其為意思表示、受意思表示、辨
    識意思表示效果之能力顯有不足。亦即過去所謂已達到「精
    神耗弱」之程度。有該診所100 年2 月17日迎旭祥監宣字第
    100038號函附精神鑑定報告書在卷足按。本院審酌相對人因
    心智缺陷致其為意思表示或受意思表示，或辨識其意思表示
    效果之能力，顯有不足，然尚未達不能為意思表示或受意思
    表示，或不能辨識其意思表示效果之程度，復經聲請人於本
    院訊問時表示：「（問：若本件未達監護宣告之程度是否改
    為輔助宣告？）同意。本件希望以我當監護人，我太太擔任
    會同開具財產清冊之人。」等語（見本院100年2月17日訊問
    筆錄），是聲請人請求對於相對人為輔助之宣告，核無不合
    ，應予准許。
四、再按受輔助宣告之人，應置輔助人，民法第1113條之1第1項
    定有明文。又法院為輔助之宣告時，應依職權就配偶、四親
    等內之親屬、最近一年有同居事實之其他親屬、主管機關、
    社會福利機構或其他適當之人選定一人或數人為輔助人；法
    院為選定輔助人前，得命主管機關或社會福利機構進行訪視
    ，提出調查報告及建議；法院選定輔助人時，應依受輔助宣
    告之人之最佳利益，優先考量受輔助宣告之人之意見，審酌
    一切情狀，並注意下列事項：一、受輔助宣告之人之身心狀
    態與生活及財產狀況。二、受輔助宣告之人與其配偶、子女
    或其他共同生活之人間之情感狀況。三、輔助人之職業、經
    歷、意見及其與受輔助宣告之人之利害關係。四、法人為輔
    助人時，其事業之種類與內容，法人及其代表人與受監護宣
    告之人之利害關係，此觀民法第1113條之1第2項準用同法第
    1111條第1項、第2項、第1111條之1規定甚明。
五、經本院囑請桃園縣政府對本件聲請進行訪視，訪視報告略以
    ：聲請人林煌賓為相對人之姪子，為協助相對人處理農地買
    賣並為相對人解決債務問題，保障其權益，因而聲請監護宣
    告；聲請人目前從事套房出租，配偶周美鳳從事保母工作，
    全家每月收入約新臺幣（下同）10萬元，家中主要開銷為房
    貸每月4 萬元，生活費每月2 萬元，無其他特殊債務問題；
    過去相對人與聲請人兄長林鴻鈞同住，因兄長子女後來陸續
    搬回家中，故相對人搬來與聲請人同住，已同住約5 、6 年
    ，聲請人有照顧相對人之實；聲請人表示原本聲請狀上以相
    對人兄嫂林蘇綢女士為監護人，考慮林女士已80多歲，相對
    人又與聲請人同住，故由聲請人擔任相對人之監護人，為其
    處理事情較方便。建議：本案案主身心狀況需選定監護人以
    為代理人，本件聲請人為相對人同住之姪子，會同開具財產
    清冊之人為相對人之姪媳婦，經訪視確認聲請人與會同開具
    財產清冊人擔任之意願，綜合評估相對人的受照顧狀況、聲
    請人與相對人的互動情形並無異狀，建請考量相對人最佳利
    益並參酌相關事證後予以綜合裁量之等語，此有桃園縣社會
    工作師公會100 年1 月10日桃姚字第100007號函暨附桃園縣
    政府社會處社會工作及救助科監護宣告訪視報告在卷可參。
    本院審核上情，認聲請人林煌賓係相對人同住之姪子，並實
    際提供相對人生活照顧與保護，且查聲請人林煌賓無其他不
    適或不宜擔任相對人即受輔助宣告人之輔助人的積極、消極
    原因，聲請人林煌賓亦同意擔任相對人之輔助人，是認由聲
    請人林煌賓擔任相對人之監護人，應屬符合受輔助宣告之人
    之最佳利益，爰依法選定聲請人林煌賓為受輔助宣告人林慶
    雲之輔助人。另關係人周美鳳係聲請人林煌賓之配偶，同意
    為本件會同開具財產清冊之人，目前亦係與相對人共同生活
    之人，當能善盡監督受輔助宣告人之財產狀況，爰依前揭規
    定併指定關係人周美鳳為會同開具財產清冊之人。
六、依民事訴訟法第624條之1 第3項、第608條第1項，裁定如主
    文。
中    華    民    國   100    年    3     月    30    日
                     家事法庭   法  官  許婉芳
以上正本係照原本作成。
如不服本裁定關於選定監護人及指定會同開具財產清冊之人部分
，應於裁定送達後10日內向本院提出抗告狀，並繳納抗告費新臺
幣1千元，其餘關於輔助宣告部分，不得抗告。
中    華    民    國   100    年    3     月    30    日
                                書記官  劉文松